臺灣南投地方法院民事裁定
111年度簡抗字第9號
抗  告  人  林寬裕  
相  對  人  林寬柔   
上列當事人間清償債務事件，抗告人對於民國111年6月6日本院
南投簡易庭111年度投簡字第107號裁定提起抗告，本院裁定如下
：
    主  文
抗告駁回。
抗告費用新臺幣1,000元由抗告人負擔。
    理  由
一、抗告意旨如附件抗告狀影本所載。
二、訴訟標的經確定終局判決為裁判者，有既判力，當事人就該
    訴訟標的該法律關係，不得更行起訴，原告之訴違反前開規
    定者，法院應以裁定駁回之，此觀民事訴訟法第249條第1項
    第7款、第400條第1項規定自明。所謂訴訟標的，係指原告
    為確定其私權，所主張或否認之法律關係，欲法院對之加以
    審判者而言（最高法院111年度台上字第1586號判決意旨參
    照）；而該法律關係為何，依民事訴訟法第244條第1項第2
    款規定，須依原告起訴時所表明之原因事實特定之（最高法
    院110年度台上字第2435、1558號判決意旨參照）；是所謂
    訴訟標的，乃經原告以原因事實特定後請求法院審判之實體
    法上法律關係（最高法院108年度台上字第2129號判決意旨
    參照）；故於判斷既判力之客觀範圍時，應依原告以原因事
    實所特定之訴訟標的法律關係為據，凡屬確定判決原因事實
    所涵攝之法律關係，均應受其既判力之拘束（最高法院106
    年度台抗字第1271號裁定意旨參照）。訴訟法上所謂一事不
    再理之原則，係指同一事件已有確定之終局判決者而言；而
    所謂同一事件，則指同一當事人就同一訴訟標的法律關係為
    同一請求而言（最高法院106年度台上字第2719號判決意旨
    參照）。準此，確定終局判決既判力所及之當事人，就該確
    定終局判決原因事實所涵攝之訴訟標的法律關係，應受其既
    判力之拘束，不得再以原因事實所涵攝之訴訟標的法律關係
    ，另行提起新訴，否則，即違反一事不再理原則，法院應以
    裁定駁回該新訴。
三、經查：
  ㈠抗告人前於民國109年6月10日以相對人為被告，向本院提起
    清償債務訴訟（下稱前案訴訟），主張相對人於108年2月9
    日向其借款新臺幣（下同）50萬元、約定清償日108年8月10
    日，另相對人應分擔兩造父親喪葬費用、遺產稅費用43萬5,
    710元，而依消費借貸、繼承、不當得利等法律關係，聲明
    請求相對人給付93萬5,710元（即借款50萬元、不當得利43
    萬5,710元)，及自起訴狀繕本送達翌日起至清償日止，按週
    年利率百分之5計算之利息。經本院以109年度訴字第309號
    判決抗告人勝訴，相對人不服提起上訴後，經臺灣高等法院
    臺中分院於110年9月22日以110年度上易字第64號判決將原
    判決廢棄，並駁回抗告人在第一審之訴確定等情，業經本院
    調取前案訴訟卷宗核閱屬實。
　㈡抗告人於110年12月24日復以相對人為被告，向本院提起本件
    訴訟，主張相對人於108年2月9日向其借款50萬元，約定清
    償日為108年8月10日，依消費借貸之法律關係，聲明請求相
    對人給付50萬元，及自108年8月10日起至清償日止，按週年
    利率百分之5計算之利息等語（見原審卷起訴狀、調解程序
    筆錄、言詞辯論筆錄）。
　㈢依民事訴訟法第400條第1項規定，前案訴訟既經確定終局判
    決，其依原因事實所特定之訴訟標的（即「108年2月9日借
    款50萬元、約定清償日108年8月10日」之消費借貸及所生利
    息法律關係），已生既判力，依該原因事實所涵攝之法律關
    係，亦為既判力所及，依民事訴訟法第401條第1項規定，抗
    告人及相對人既為前案訴訟之當事人，自均受該既判力之拘
    束，依同法第249條第1項第7款規定，不得再執同一原因事
    實所特定及涵攝之訴訟標的法律關係，另行提起新訴。然而
    ，抗告人竟又以相對人為被告，以同一原因事實所特定及涵
    攝之訴訟標的法律關係（即「108年2月9日借款50萬元、約
    定清償日108年8月10日」之消費借貸及所生利息法律關係）
    ，另行提起本件訴訟，請求相對人給付50萬元本息，乃同一
    當事人、就同一訴訟標的法律關係、為同一請求，自屬為前
    案訴訟確定判決既判力所及之同一案件。
四、綜上所述，抗告人所提起之本件訴訟，既為前案訴訟確定判
    決既判力所及之同一案件，已違反一事不再理原則，具程序
    上違法事由，且性質上無從補正，依同法第249條第1項第7
    款規定，法院自毋庸定期命抗告人補正，應逕以裁定駁回；
    原裁定據此駁回抗告人之訴，核無違誤；抗告意旨指摘原裁
    定不當，為無理由，應予駁回。 
五、據上論結，本件抗告為無理由，爰裁定如主文。
中　　華　　民　　國　　111 　年　　10　　月　　26　　日
                　民事第二庭　審判長法　官　徐奇川
　　　　　　　　　　　　　　　　　　法　官　鄭順福
                                    法  官  葉峻石
以上正本係照原本作成。
本裁定不得抗告。
中　　華　　民　　國　　111 　年　　10　　月　　26　　日
                              書記官  沈柏樺